【裁判字號】    97,易,2595
【裁判日期】    970930
【裁判案由】    詐欺
【裁判全文】
臺灣臺北地方法院刑事判決              97年度易字第2595號
公  訴  人  臺灣臺北地方法院檢察署檢察官
被      告  甲○○
                      樓
上列被告因詐欺案件，經檢察官提起公訴（97年度偵字第16036號）
，被告於準備程序中先就被訴事實為有罪之陳述，經本院告以簡
式審判之旨，並聽取當事人之意見後，本院合議庭裁定行簡式審
判程序，判決如下：
    主  文
甲○○幫助共同意圖為自己不法之所有，以詐術使人將本人之物
交付，處拘役伍拾日，減為拘役貳拾伍日，如易科罰金，以銀元
參佰元即新臺幣玖佰元折算壹日。
    事  實
一、甲○○明知申請金融帳戶使用乃輕而易舉之事，一般人無故
    取得他人金融帳戶使用之行徑常與侵害財產性犯罪之需要密
    切相關，可預見將自己之帳戶提供予他人使用，可能幫助他
    人為詐欺犯行，竟仍基於幫助詐欺之不確定故意，於民國95
    年4月上旬某日，將其所有台新銀行敦南分行（設臺北市○
    ○區○○路4段118號1樓）之帳戶（帳號：00000 000000000
    號）之存摺、提款卡及密碼等資料，以新台幣（下同）4000
    元之代價提供詐騙集團成員使用，嗣該詐騙集團成員意圖為
    自己不法之所有，於同年4月14日某時許，以電話聯繫乙○
    ○，佯稱係乙○○之黃姓友人，因需錢孔急欲將其所有海關
    查扣拍賣之皮包售予乙○○，並要求乙○○立即前往金融機
    構自動櫃員機操作，致乙○○陷於錯誤，不疑有他，遂依指
    示操作自動櫃員機，將其帳戶內金額6,320元轉至甲○○上
    開帳戶內。後乙○○於96年1月間經向黃姓友人查詢發覺並
    無此事，始知受騙，並於96年1月19日報警。嗣甲○○於97
    年5月14日至郵局提款發現無法提領時，經郵局人員告知其
    所有帳戶均列為警示帳戶無法再使用並通知警方到場處理而
    查獲之。
二、案經被害人乙○○訴由臺北縣政府警察局蘆洲分局報告偵辦
    臺灣臺北地方法院檢察署檢察官。
    理  由
一、本件認定事實所引用之本件卷內所有人證、文書證據暨物證
    ，並無證據證明係公務員違背法定程序所取得，被告於本院
    審理時迄至言詞辯論終結時止，亦均未提出異議，故均得引
    為本案證據，合先說明。
二、訊據被告甲○○對於上開犯行均坦承不諱，核與被害人乙○
    ○於警詢、偵查時所證相符，復有台新銀行97年6月2日台新
    作文字第9708011號函暨所附被告開戶資料及帳戶明細一份
    、被害人乙○○存摺影本等件可證，足認被告上開任意性自
    白確與事實相符，可以採信。再按刑法上之幫助犯，係對於
    犯罪與正犯有共同之認識，而以幫助之意思，對於正犯資以
    助力，而未參與實施犯罪之行為者而言，最高法院88年度台
    上字第1270號判決意旨可資參照。依前述被害人乙○○之指
    述，其等遭詐欺過程中，未曾直接與被告有何接觸或聯繫，
    復參酌詐欺犯罪中之收受詐得款項一舉，固屬詐欺犯行之重
    要環節，然收受詐欺款項之手法多端，倘由犯罪行為人親自
    出面收受被害人款項，固可認已屬詐欺犯罪構成要件之行為
    分擔，然如被害人係以轉帳匯款至犯罪行為人指定之銀行帳
    戶之間接方式支付款項者，客觀上實係由該銀行業者直接受
    取財物之交付，此與直接由被害人親手交付現款與犯罪行為
    人，尚屬有別。被告僅提供帳戶使被害人匯款之行為，充其
    量僅足認定係詐欺取財犯罪構成要件以外之幫助行為，尚難
    遽認與前述詐欺犯罪行為人本於共同犯罪之犯意聯絡，而有
    參與或分擔詐欺之犯行。況使用他人帳戶犯罪者，本欲利用
    他人帳戶以隱瞞自己身分而逃避檢警追緝，是被告雖可預知
    使用其帳戶者將利用其所交付之存摺、金融卡及密碼，供為
    詐欺不法犯行，然其主觀上有無將使用帳戶者所實施之詐欺
    犯行，視為己身犯行之共同犯意聯絡，實非無疑。是本案既
    查無證據足資證明被告有共同詐欺取財之犯意聯絡及行為分
    擔，自應認被告提供存摺、金融卡及密碼與不詳人士使用之
    犯行，僅止於幫助詐欺之犯意，而為詐欺構成要件以外之行
    為。綜上所述，本件事證已臻明確，被告犯行堪以認定，應
    依法論科。
三、查刑法部分條文業於被告行為後之94年1月7日修正，94年2
    月2日公布，95年7月1日施行，關於刑法第339條之構成要件
    及法定刑雖均未修正，惟其法定刑為五年以下有期徒刑、拘
    役或科或併科一千元以下罰金，而關於罰金刑部分，刑法第
    33條第5款修正為：「主刑之種類如下：五、罰金：新臺幣
    一千元以上，以百元計算之」，與被告行為時之罰金罰鍰提
    高標準條例第1條前段規定之提高倍數十倍及修正前刑法第
    33條第5款規定相較，自以被告行為時刑法第33條第5款科處
    罰金刑之法律較有利於被告。核被告所為係犯刑法第30條第
    1項、第339條第1項之幫助詐欺取財罪。又被告以幫助之意
    思，參與構成要件以外之行為，為幫助犯，爰依刑法第30條
    第2項規定，依正犯之刑減輕之。又本件詐騙集團成員除有
    人出面向被告收取存摺外，另有人撥打電話對被害人施詐、
    出面領取款項，而有分工合作之情形，足認至少有多人共同
    施用詐術，該等詐騙集團成員應屬詐欺罪之共同正犯。爰審
    酌被告品行、提供帳戶供詐欺集團使用，助長詐騙財產犯罪
    之風氣，致本件被害人受騙而匯款，實為當今社會層出不窮
    之詐財事件所以發生之根源，造成社會互信受損，擾亂金融
    交易往來秩序，影響層面廣泛，且亦因被告提供個人帳戶，
    致使執法人員難以追查該詐騙集團之真實身分，所為實屬非
    是，惟被告於本院審理時已坦認全部犯行，深具悔意，且本
    件被害金額僅6,320元等一切情狀，從輕量處如主文所示之
    刑。又查被告犯罪時間係在96年4月24日以前，所犯符合中
    華民國九十六年罪犯減刑條例第二條所定之減刑條件，應依
    該減刑條例第二條第一項第三款之規定，減其宣告刑二分之
    一如主文所示。又關於被告所處本案拘役刑之易科罰金折算
    標準，除刑法第41條第1項有所修正外，罰金罰鍰提高標準
    條例於92年4月28日修正，並自同年7月1日起生效施行。修
    正前之刑法第41條第1項前段規定：「犯最重本刑為五年以
    下有期徒刑以下之刑之罪，而受六個月以下有期徒刑或拘役
    之宣告，因身體、教育、職業、家庭之關係或其他正當事由
    ，執行顯有困難者，得以一元以上三元以下折算一日，易科
    罰金。」，再依據修正前罰金罰鍰提高標準條例第2條：「
    依刑法第四十一條易科罰金或第四十二條第二項易服勞役者
    ，均就其原定數額提高為一百倍折算一日；法律所定罰金數
    額未依本條例提高倍數，或其處罰法條無罰金刑之規定者，
    亦同。」之規定，被告行為時之易科罰金折算標準，應以銀
    元一百元、二百元、三百元折算一日，經折算為新臺幣後，
    應以新臺幣三百元、六百元、九百元折算一日。惟95年7月1
    日施行之刑法第四十一條第一項前段規定修正為：「犯最重
    本刑為五年以下有期徒刑以下之刑之罪，而受六個月以下有
    期徒刑或拘役之宣告者，得以新臺幣一千元、二千元或三千
    元折算一日，易科罰金。」，另新修正之罰金罰鍰提高標準
    條例則刪除原本第二條之規定。是以比較新舊法結果，自以
    舊法所定之易科罰金折算標準有利於被告，故應適用修正前
    刑法第41條第1項前段、罰金罰鍰提高標準條例第2條規定，
    諭知被告易科罰金之折算標準。
據上論斷，應依刑事訴訟法第273條之1第1項、第299條第1項前
段，刑法第339條第1項、第30條，修正前刑法第41條第1項前段
，刑法施行法第1條之1第1項、第2項前段，修正前罰金罰鍰提高
標準條例第2條，中華民國九十六年罪犯減刑條例第2條第1項第3
款、第7條，判決如主文。
本案經檢察官許鈺茹到庭執行職務
中     華     民    國    97    年    9    月    30    日
                  刑事第十五庭  法  官  孫惠琳
上正本證明與原本無異。
如不服本判決，應於判決送達後10日內（應抄附繕本）向本院提
出上訴狀（上訴書狀應敘述具體理由。上訴書狀未敘述上訴理由
者，應於上訴期間屆滿後二十日內補提理由書於原審法院。）。
告訴人或被害人如對於本判決不服者，應具備理由請求檢察官上
訴，其上訴期間之計算係以檢察官收受判決正本之日期為準。
                               書記官  郭錦賢
中     華     民    國    97    年    9    月    30    日
中華民國刑法第339條
（普通詐欺罪）
意圖為自己或第三人不法之所有，以詐術使人將本人或第三人之物交付者
，處 5 年以下有期徒刑、拘役或科或併科 1 千元以下罰金。
以前項方法得財產上不法之利益或使第三人得之者，亦同。
前二項之未遂犯罰之。


司法院資訊處製作；財團法人民間司法改革基金會備份。
